臺灣高等法院臺中分院刑事判決
110年度上易字第718號
上  訴  人  
即  被  告  陳亨豪

                    ＯＯＯＯＯＯＯＯＯＯＯOOOＯＯＯＯＯ                      ＯＯＯＯＯＯＯＯＯ

上列上訴人因竊盜等案件，不服臺灣臺中地方法院110年度易緝
字第40號中華民國110年4月29日第一審判決（起訴案號：臺灣臺
中地方檢察署109年度偵緝字第430號），提起上訴，本院判決如
下：
    主    文
原判決關於陳亨豪犯攜帶兇器竊盜罪部分撤銷。
陳亨豪被訴使用螺絲起子竊取OOOOOOO號車牌1面部分無罪。
其他上訴駁回。
    犯罪事實
一、陳亨豪前因竊盜、偽造文書案件，經臺灣彰化地方法院以10
    7年度易字第220號判處有期徒刑6月、拘役50日確定，於民
    國107年8月14日易科罰金執行完畢。其於108年7月16日前之
    不詳時間，於臺中市北區○○路○○市場附近撿拾得OOOOOOO號
    重型機車車牌1面，竟仍不知悔改，復基於變造特種文書之
    犯意，於108年7月16日9時許起至108年7月18日17時止間某
    時，在臺中市○區○○路000○0號3樓之26住處，使用黑筆在白
    紙上描繪再黏貼之方式，將OOOOOOO號車牌號碼變造為「OOO
    OOOO」號（該車號真正登記車主為王○○），足以生損害於王
    ○○及交通監理機關對於車牌管理之正確性，再將變造後之「
    OOOOOOO」號車牌放置在其所承租，停放在彰化縣○村鄉鎮○○
    巷00號對面之大村火車站後站之車號000-000號機車車廂內
    。嗣因警方偵辦108年6月17日江○○住處遭竊案件（此部分業
    經原審判決無罪確定），於108年7月18日17時許，在臺中市
    ○區○○路000號一帶，發現陳亨豪與前開竊盜案件監視器中之
    行為人影像相符，上前盤查後，陳亨豪主動供述其拾得車牌
    1面，帶同警方前往大村火車站後站，於同日19時30分許至1
    9時44分許，在OOOOOOO號機車車廂內，搜索扣得一字起子1
    支、扳手2支、手電筒1支、剪刀2把、手套3只、變造為「OO
    OOOOO」之OOOOOOO號車牌1面（已發還原持有人張○○，該號
    碼已於108年7月16日換發為OOOOOOOO號）及變造用字碼4張
    ，因而查知上情。
二、案經臺中市政府警察局豐原分局報告臺灣臺中地方檢察署檢
    察官偵查起訴。
　　理    由
壹、有罪部分
一、證據能力部分：
　㈠本件判決以下所引用上訴人即被告陳亨豪（下稱被告）以外
    之人於審判外之言詞或書面陳述等供述證據，檢察官與被告
    均未爭執其證據能力，迄本院言詞辯論終結前亦均未聲明異
    議，本院審酌該等證據之作成並無違法、不當或顯不可信之
    情況，認以之為本案之證據為適當，依刑事訴訟法第159條
    之5規定，均有證據能力。
　㈡本件判決以下所引用之非供述證據，並無證據顯示係公務員
    違背法定程序取得，且經本院於審理期日依法踐行調查程序
    ，依同法第158條之4規定反面解釋，亦均有證據能力。
二、認定犯罪事實所憑證據及理由
　㈠訊據被告陳亨豪矢口否認有何變造特種文書犯行，辯稱：伊
    撿到車牌後，就放在其承租之機車置物箱內。至於號碼為何
    變成「OOOOOOO」號，伊記不起來云云。
　㈡然查，被告於警詢、偵訊均坦承其於臺中市北區○○路○○市場
    附近撿到OOOOOOO號機車車牌後，因其之前交通違規很多，
    所以其有變造該車牌為OOOOOOO，查扣的車牌變造碼（0、0
    、8、L）四張係其自己畫的等情（見偵卷第95、96頁、偵緝
    卷第116頁、原審法院聲羈卷第16頁），且有108年7月18日
    搜索及扣押照片、自願性搜索同意書、臺中市政府警察局豐
    原分局搜索、扣押筆錄、扣押物品目錄表、車牌號碼000-00
    0號之車號查詢機車車籍資料附卷可稽（偵卷第131至143、1
    59至169頁、偵緝卷第145頁），並有OOOOOOO號車牌及變造
    用字碼4張扣案可佐，而上開扣案物確於被告所承租之OOOOO
    OO號重型機車置物箱內起獲，起獲時該OOOOOOO號車牌已用
    「OＯOＯOＯO」等字碼遮蔽為OOOOOOO號，亦有員警製作之職務
    報告可徵。堪認被告之任意性自白與事實相符，足以採憑。
　㈢綜上，被告所辯顯係事後卸責之詞，要無可採。本案事證明
    確，被告上揭犯行，洵堪認定，應依法論科。　
三、論罪科刑
  ㈠刑法第212條固已於108年12月25日修正公布，並於本院判決
    前之108年12月27日生效，惟修正後規定僅係配合刑法施行
    法第1條之1第2項前段罰金刑提高30倍之換算規定，將罰金
    刑部分換算後直接明定於該條文中，省卻迂迴適用法律之不
    便，實質上並未變更該規定之法定刑，是上開條文之修正，
    核係單純之文字修正，尚與修正前、後規定何者有利於行為
    人問題無關，自不生新舊法比較問題，依一般法律適用原則
    ，應適用裁判時法即修正後規定，先予敘明。
　㈡按汽車牌照為公路監理機關所發給，固具有公文書性質，惟
    依道路交通安全規則第12條（舊）規定，汽車牌照僅為行車
    之許可憑證，自屬於刑法第212條所列特許證之一種。對變
    造汽車牌照，即無依同法第211條之變造公文書罪論處之餘
    地（最高法院63年台上字第1550號判例參照）。是核被告所
    為，係犯刑法第212條之變造特種文書罪。
  ㈢被告前於107年8月14日受犯罪事實欄所載有期徒刑執行完畢
    乙節，有臺灣高等法院被告前案紀錄表附卷可參，其於上開
    有期徒刑執行完畢後5年內故意再犯本案有期徒刑以上之罪
    ，為累犯，又被告於受上開案件處罰後再犯本案，可見其具
    有特別惡性，對刑罰之反應力薄弱，若予以加重最低本刑，
    並無使其所受之刑罰超過其所應負擔之罪責，使其人身自由
    因此遭受過苛侵害之虞，參照釋字第775號大法官會議解釋
    意旨，應依刑法第47條第1項規定，加重其刑。
  ㈣按刑法第62條前段所定之自首減輕其刑，係以對於未發覺之
    罪自首而受裁判為要件。故犯罪行為人應於有偵（調）查犯
    罪職權之公務員未發覺犯罪事實或犯罪人之前自首犯罪，並
    接受裁判，兩項要件兼備，始能邀減輕寬典之適用。若犯罪
    行為人自首犯罪之後，拒不到案或逃逸無蹤，顯無悔罪投誠
    ，甘受裁判之情，要與上揭法定減刑規定要件不符，不能予
    以減刑（最高法院94年度台上字第5690號判決意旨參照）。
    查被告係在經警盤查而無確切證據得為合理懷疑其有變造車
    牌犯行情形下，即主動供述其拾得上開車牌，並帶同警方起
    獲該遭變造之上開車牌乙節，固經證人即警員廖柏榮於本院
    審理時到庭證述在卷，復有108年11月29日職務報告附卷為
    證（見偵卷P79），惟被告嗣後於偵查中經合法傳、拘未到
    而經通緝逮捕到案，其後，於原審審理時亦經合法傳、拘未
    到而經通緝始為到案等情，有臺灣臺中地方檢察署點名單、
    送達證書、拘票及報告書、臺灣臺中地方檢察署109年3月23
    日中檢增偵騰緝字第934號通緝書、臺中市政府警察局第一
    分局通緝案件移送書（見偵卷P261、P263、P343至351、偵
    緝卷P63）及原審送達證書、拘票、拘提報告書、原審法院1
    09年9月1日109年中院麟刑緝字第719號通緝書、刑事報到單
    在卷可憑（見原審易字卷P79、P93、P109、P117、P131至13
    5、第45至49頁、第65至67頁），是難認被告有接受裁判之
    意，依前揭說明，核與刑法第62條前段規定不符，尚無從依
    該規定減輕其刑，附此敘明。
四、原審認被告此部分犯行，事證明確，而適用刑法第212條、
    第47條第1項、第41條第1項前段、第38條第2項、刑法施行
    法第1條之1第1項，以被告之責任為基礎，審酌被告不顧特
    種文書之公共信用，率爾變造車牌號碼，所為確有不該，應
    予非難。被告否認犯行之犯後態度。被告之行為所生危害程
    度及其自陳之智識程度、家庭經濟狀況（見原審卷第155頁
    ）等一切情狀，量處被告拘役40日，並諭知易科罰金之折算
    標準。且說明：上開車牌已發還被害人，而不予宣告沒收或
    追徵。至於扣案之被告用以變造車牌所用之字碼4張（偵卷
    第169頁之扣押物品目錄表編號7及偵卷第323頁之扣押物品
    清單編號6），係被告所有，供本案犯罪所用或預備之物，
    自應依刑法第38條第2項規定，宣告沒收。扣案之其餘物品
    即現金8,800元、一字起子1支等物，則無切確事證證明與被
    告本案犯行有關，自無從宣告沒收。核其採證認事用法尚無
    違誤，量刑亦堪認允當。被告就此部分上訴，猶執前詞置辯
    ，否認本案犯行，並無理由，應予駁回。
貳、無罪部分　　
一、公訴意旨略以：被告陳亨豪意圖為自己不法之所有，基於竊
    盜之犯意，於108年7月15日18時許起至翌日（16日）9時許
    止間某時，在臺中市ＯＯＯＯＯOOOＯO弄內，使用可供兇器使用之
    螺絲起子1支（遺留在現場未扣案），竊取張○○所有停放之O
    OOOOOO號普通重型機車車牌1面得手。因認被告涉犯刑法第3
    21條第1項第3款之加重竊盜罪嫌等語。
二、按犯罪事實應依證據認定，無證據不得認定其犯罪事實；又
    不能證明被告犯罪者，應諭知無罪之判決，刑事訟訴法第15
    4條第2項、第301條第1項前段分別定有明文。次按事實之認
    定，應憑證據，如未能發現相當之證據，或證據不足以證明
    ，自不能以推測或擬制之方法，以為裁判之基礎；且認定犯
    罪事實所憑之證據，無論直接或間接證據，其為訴訟上之證
    明，須達於通常一般之人均不致有懷疑，而得確信其為真實
    之程度者，始得據為有罪之認定，倘其證明尚未達到此一程
    度，而有合理之懷疑存在時，尚難為有罪之認定基礎（最高
    法院81年度台上字第3539號判決、76年台上字第4986號判例
    意旨參照）。又按刑事訴訟法第161條已於91年2月8日修正
    公布，修正後同條第1項規定：檢察官就被告犯罪事實，應
    負舉證責任，並指出證明之方法。因此，檢察官對於起訴之
    犯罪事實，應負提出證據及說服之實質舉證責任，倘其所提
    出之證據，不足為被告有罪之積極證明，或其闡明之證明方
    法，無從說服法官以形成被告有罪之心證，基於無罪推定之
    原則，自應為被告無罪判決之諭知（最高法院92年台上字第
    128號判例意旨參照）。
三、公訴意旨認被告涉犯上開加重竊盜罪嫌，無非係以告訴人張
    ○○於警詢之陳述、警員之職務報告、搜索扣押筆錄、扣押物
    品目錄表及扣案物品照片、失車案件基本資料詳細畫面報表
    、OOOOOOO號之車輛詳細資料報表、贓物認領保管單等為據
    。
四、訊據被告堅決否認有何上開加重竊盜犯行，並辯稱：OOOOOO
    O號車牌係伊撿到的，其主動告知警方此事，並帶同警方前
    往其承租之機車置物箱取出該車牌等語。經查：
　㈠被告於警詢供稱：上開OOOOOOO號車牌係伊撿到的（偵卷第93
    、97頁），於偵訊時亦稱：OOOOOOO號車牌不是伊偷的，是
    伊在北區○○路附近的○○市場撿到的等語（偵緝卷第116頁）
    ，被告於原審法院羈押訊問時亦稱：我是在○○市場的草地上
    面撿到OOOOOOO號車牌的，這個我沒有偷竊等語（原審法院
    聲羈卷第16頁），又於原審及本院審理時稱：車牌是我撿到
    的，掉在○○市場的牆壁旁被我撿到等語（原審易緝卷第153
    頁、本院卷第172頁），足見被告於本案偵查、審理中均辯
    稱上開OOOOOOO號車牌係其撿到的，而否認竊盜犯行。
　㈡警員廖柏榮於108年11月29日所製作之職務報告固記載，被告
    於警方盤查過程主動坦承竊取普重機車車牌1面，並自願同
    意帶同警方前往彰化縣大村火車站，自其租賃之OOOOOOO號
    普重機車置物箱內起獲OOOOOOO號普重機車牌1面等語，有該
    職務報告可參（偵卷第79頁），然證人廖柏榮於本院審理時
    到庭證稱：被告當時是說車牌是撿到的，上開職務報告記載
    被告在盤查過程中主動坦承竊取車牌一面等語，應該是記載
    錯誤等語（本院卷第168頁），參以被告於108年7月18日帶
    同警方取出上開車牌之隔日即同年月19日之警詢時，針對警
    員廖柏榮詢問何時、何地偷取該車牌?均回稱：車牌係伊撿
    到的（偵卷第93頁、第97頁），衡諸常理，倘被告確於警方
    盤查時主動坦承其竊取車牌一面，並自願帶同警方取出該車
    牌，既顯示其有想以自首方式期求得減輕其刑之傾向，豈會
    旋於警詢時翻異前詞，否認犯罪。足見上開職務報告關此部
    分之記載確有錯誤，自難據此為不利被告之認定。　　
　㈢證人張○○於警詢證稱：我於108年7月15日18時許將所有之重
    機車OOOOOOO停放在住家隔壁巷內（臺中市ＯＯOOOＯO弄），於
    108年7月16日9時許發現普重機車OOOOOOO車牌不見，但我不
    知道車牌不見確切的時間地點，所以先向警方報案遺失等語
    （偵卷第125頁），亦有失車-案件基本資料詳細畫面報表（
    車號000-000）可稽（偵卷第209頁）。依其所述，證人張○○
    並未親自見聞上開OOOOOOO號車牌如何不見之過程，其警詢
    陳述亦無從據為不利被告之認定。至於搜索扣押筆錄、扣押
    物品目錄表及扣案物品照片僅能證明警方於被告所承租之機
    車起獲扣案物品，OOOOOOO號之車輛詳細資料報表、贓物認
    領保管單亦僅能證明懸掛該車牌之車輛相關資料及該車牌經
    起獲後已發還證人張○○之事實，亦均無法證明被告確有竊取
    上開車牌之行為。
五、綜上所述，被告所辯OOOOOOO號車牌係其撿到的，非其所竊
    取等語，尚非不可信。檢察官所舉之證據尚不足以證明被告
    有上開公訴意旨所指之犯行，此外，復無其他積極證據足資
    證明被告確有被訴之此部分竊盜犯行，基於無罪推定之原則
    ，自應為被告無罪之諭知。原審就此部分，未予詳查，遽認
    被告有加重竊盜犯行，而予論罪科刑，自有未當。被告就此
    部分上訴，否認犯罪，指摘原判決採證認事不當，為有理由
    ，應由本院將原判決關此部分撤銷，改諭知被告無罪之判決
    。
參、據上論結，應依刑事訴訟法第368條、第369條第1項前段、
    第364條、第301條第1項前段，判決如主文。
本案經檢察官洪瑞君提起公訴，檢察官陳惠珠到庭執行職務。
中　　華　　民　　國　　110 　年　　11　　月　　10　　日
            刑事第五庭    審判長法　官  鄭  永  玉
　　　　　　　　　　　　        法　官  卓  進  仕
　　　　　　　　　　　　　      法　官  許  文  碩  
以上正本證明與原本無異。
不得上訴。
                                書記官  林  育  萱
　　　　　　　　　　　　　　　　
中　　華　　民　　國　　110 　年　　11　　月　　10　　日
附錄論罪科刑法條：
刑法第212條
偽造、變造護照、旅券、免許證、特許證及關於品行、能力、服
務或其他相類之證書、介紹書，足以生損害於公眾或他人者，處
一年以下有期徒刑、拘役或九千元以下罰金。